【裁判字號】    97,消債更,255
【裁判日期】    980821
【裁判案由】    更生事件
【裁判全文】
臺灣士林地方法院民事裁定           97年度消債更字第255號
債  務  人  甲○○○○○○
代  理  人  劉大新律師
上列當事人聲請更生事件，本院裁定如下：
    主  文
債務人甲○○○○○○自中華民國九十八年八月二十四日十七時
起開始更生程序。
命司法事務官進行本件更生程序。
           理  由
一、按債務人與金融機構協商成立者，不得聲請更生或清算，但
    因不可歸責於己之事由，致履行顯有重大困難者，不在此限
    。本條例施行前，債務人依金融主管機關協調成立之中華民
    國銀行公會會員辦理消費金融案件無擔保債務協商機制與金
    融機構成立之協商，準用前項之規定，消費者債務清理條例
    第151 條第5 項、第6 項分別定有明文。次按，債務人不能
    清償債務或有不能清償之虞，且無擔保或無優先權之債務總
    額未逾新臺幣（下同）1,200 萬元者，於法院裁定開始清算
    程序或宣告破產前，得向法院聲請更生，觀諸同條例第3 條
    、第42條第1 項規定自明。又法院開始更生程序之裁定，應
    載明其年、月、日、時，並即時發生效力。法院開始更生或
    清算程序後，得命司法事務官進行更生或清算程序，必要時
    得選任律師、會計師或其他適當之自然人或法人一人為監督
    人或管理人，復為同條例第45條第1 項、第16條所明定。
二、本件聲請意旨略以：伊有不能清償債務情事，前曾於民國95
    年10月依中華民國銀行公會會員辦理消費金融案件無擔保債
    務協商機制與最大債權金融機構成立協商，協商條件為每月
    還款14,652元。惟伊每月薪資僅約22,000元，且遭其他債權
    人保證責任嘉義市第三信用合作社聲請強制執行扣押其薪資
    之1/3 ，致無法支付協商金額而毀諾。故伊確係因不可歸責
    於己之事由，致履行協商條件顯有重大困難。且伊無擔保或
    無優先權之債務總額未逾1,200 萬元，復未經法院裁定開始
    清算程序或宣告破產，爰向本院聲請更生等語。
三、經查，債務人甲○○○○○○所主張之上開事實，除每月薪
    資所得外，有其全戶戶籍謄本、財團法人金融聯合徵信中心
    當事人綜合信用報告－債務清理條例前置協商專用債權人清
    冊、中華民國銀行公會員辦理消費金融案件無擔保債務協商
    機制協議書暨無擔保債務還款計畫、本院96年12月29日士院
    鎮96年執康字第41936 號執行命令、財政部臺北市國稅局財
    產歸屬資料清單在卷可稽（見本院卷第19至21、23、24、26
    、29、53至57頁），核閱屬實，堪認為真正。
四、次查，債務人任職於永旺汽車材料有限公司會計，其95、96
    、97、98年每月平均收入分別為23,464元、27,321元、26,4
    86、26,555元，有其在職證明、95、96年度綜合所得稅各類
    所得資料清單及97年度各類所得扣繳暨免扣繳憑單、97年1
    月至98年4 月薪資清冊附卷可參（見本院卷第32、33、153
    至155 頁）。且債務人自96年12月間遭債權人嘉義市第三信
    用合作社（未參與95年協商）聲請強制執行，致伊每月薪資
    債權1/3 需移轉於上開債權人等情，有上開中華民國銀行公
    會員辦理消費金融案件無擔保債務協商機制協議書暨無擔保
    債務還款計畫、本院96年12月29日士院鎮96年執康字第4193
    6 號執行命令可按。是以債務人每月薪資26,555元計算，扣
    除其所陳每月強制扣薪金額5,000 元，每月實際收入為21,5
    55元，參酌內政部主計處公佈98年度臺北市最低生活費14,5
    58元等情，債務人之實際收入扣除協商還款金額14,652元後
    ，僅餘6,903 元，實不足以支應其最低生活必要支出，足認
    債務人係因不可歸責於己之事由，致履行協商條件顯有困難
    。此外，債務人復查無消費者債務清理條例第6 條第3 項、
    第8 條或第46條各款所定駁回更生聲請之事由存在，則其聲
    請更生，應屬有據。揆諸首揭規定及說明，應予開始更生程
    序，並命司法事務官進行本件更生程序。
五、爰裁定如主文。
中    華    民    國    98    年    8     月    21    日
                  民事第二庭  法      官  古振暉
上為正本係照原本作成。
本件不得抗告。
中    華    民    國    98    年    8     月    21    日
                              書  記  官  羅伊安


司法院資訊處製作；財團法人民間司法改革基金會備份。
